【裁判字號】    89,台上,6738
【裁判日期】    891108
【裁判案由】    違反槍砲彈藥刀械管制條例
【裁判全文】
最高法院刑事判決                              八十九年度台上字第六七三八號
    上訴人  甲○○
右上訴人因違反槍砲彈藥刀械管制條例案件，不服台灣高等法院台南分院中華民國八
十九年七月二十七日第二審判決 (八十八年度上訴字第九七七號，起訴案號：台灣嘉
義地方法院檢察署八十七年度偵字第六三九八號) ，提起上訴，本院判決如左：
    主  文
原判決撤銷，發回台灣高等法院台南分院。
    理  由
本件原判決認定：上訴人甲○○有多次犯罪前科，曾於民國八十六年八月十五日執行
有期徒刑八月完畢，其自八十年底某日起，未經許可，受成年男子游耀郎 (已死亡)
之託，無故寄藏具殺傷力德制八厘米改造模型槍一把 (含彈匣一個) 、子彈三顆。八
十七年四月九日晚上十時許，甲○○持上開槍彈，在嘉義市○○路「牙祭泡沫紅茶店
」前，因見其友葉水山與簡明廉談論債務問題，簡明廉口氣大聲，引起甲○○不悅，
竟以槍托毆擊簡明廉頭部右側一下，簡明廉旋駕自小客車離去，甲○○見狀，竟萌殺
人不確定故意及毀損故意，持上開槍彈，往簡明廉之自小客車方向射擊三發子彈，分
別擊中該車右側車門、右側玻璃窗及後車頂各一發，均射穿車體鈑金，惟未擊中簡明
廉，簡明廉始倖免於難。嗣於同年六月二十三日，經警循線逮捕甲○○到案，並據甲
○○供述，在嘉義縣太保市埤鄉里埤麻腳公墓內游耀郎墓地旁樹下，起獲上開改造模
型槍等情。因而維持第一審論處甲○○未經許可寄藏改造模型槍及殺人未遂 (均累犯
) 罪刑之判決，駁回其在第二審之上訴，固非無見。
惟查：(一)法院之組織不合法者，其判決當然為違背法令，刑事訴訟法第三百七十九條
第一款定有明文。第一審法院於受理本案後，已由法官陳清溪、鄭金龍、吳麗英三人
，以合議制行合議審判，並依刑事訴訟法第二百七十九條第一項規定，指定受命法官
吳麗英於審判期日前訊問被告及蒐集、調查證據，有八十七年十一月二日之裁定附卷
可稽 (見一審卷第八頁) 。嗣調查證據完畢後，於八十八年五月五日進行審判，乃該
期日僅由受命法官吳麗英一人出庭，即逕行辯論終結，並由受命法官一人為裁判，而
第一審判決亦未說明將合議審判改為獨任審判之理由，自有未合。原審未予糾正，仍
予維持，同屬違誤。(二)原判決理由第一項謂上訴人甲○○對於上開寄藏槍彈之事實坦
承不諱，但卷查上訴人於原審始終否認寄藏槍彈犯行，迭稱是葉水山叫其陪同去談判
，葉水山在車行途中拿出二把槍，二人各持一把，後來是葉水山本人開槍，上訴人並
未開槍，且當天已將該把槍交還葉水山等語 (見原審卷第四十三、一○八、一五○頁
）。原判決謂上訴人對於寄藏槍彈之事實坦承不諱，核與卷內資料不符，且對上訴人
否認寄藏槍彈之辯解如何不足採，亦未加以指駁，均於法有違。(三)上訴人於原審狀稱
其於八十七年六月四日因犯恐嚇罪被檢察官羈押，隔天嘉義縣警察局中埔分局前來借
提，抵達該分局不久，葉水山即來請上訴人幫忙，先給新台幣 (下同）一萬元，表示
只要承認即可，其餘的事情由其處理，並保證會讓上訴人交保，保證金由其代繳，且
每月固定給上訴人父母三萬元生活費，至同年六月二十三日，上訴人才答應其請求，
由葉水山交出該支八厘米手槍藏放在太保市埤麻腳公墓游耀郎墓邊樹下，再通知中埔
分局刑事組長蔡丁順，由蔡組長帶隊前往拍照取出，另案外人蕭義欽亦曾以同一方式
，扛起葉水山所交出之克拉克九○手槍及中共黑星手槍各一支，該支中共黑星即為本
案葉水山射擊所用之槍枝等語，並請求鑑定簡明廉之自小客車係被何種槍枝擊中，暨
傳訊蕭義欽或調閱其違反槍砲彈藥刀械管制條例案卷，以免一案兩判云云 (見原審卷
第四十二至四十四頁，第一一六至一二○頁) 。經原審調取蕭義欽違反槍砲彈藥刀械
管制條例案卷，依該案卷證所示，中埔分局曾先後於八十七年六月五日、六月八日、
六月十二日借提上訴人訊問，上訴人均稱本案係其友「阿煙」（指葉水山）開槍射擊
，「阿煙」有拿一把槍給上訴人，但事後已歸還，因該槍枝係「阿煙」所有等語，有
警訊筆錄影本附本院卷可參。證人蔡丁順亦證稱：簡明廉向我說他出事了，我叫他到
嘉義市警察局第一分局報案，他說要向我們這邊報案，後來甲○○被羈押，遂到看守
所借提等語在卷（見原審卷第五十九頁) 。而本案發生時間係八十七年四月九日，地
點在嘉義市，簡明廉與葉水山係同年六月二十二日由中埔分局製作筆錄，上訴人則至
六月二十三日始在該分局警訊時自白，有警訊筆錄可按。原審認定上訴人係六月二十
三日經警循線逮捕到案，已與卷證不符，且上訴人前開辯解是否屬實，原審未予詳查
審認，為必要之論斷，亦有調查未盡及理由不備之違誤。(四)上訴人於原審狀稱葉水山
在半路上拿出二支槍，二人各持一支，車抵「牙祭泡沫紅茶店」，上訴人與葉水山進
入店內，車內留下葉水山之妻及游崇文、「榮華」等三人等語，並聲請傳訊證人游崇
文、蕭慶順二人查證 (見原審卷第四十一、六十、六十三頁) 。原審未予調查，又未
認其無調查之必要，以裁定駁回之或於判決理由內加以說明，所踐行之訴訟程序，併
有可議。以上或為上訴意旨所指摘，或為本院得依職權調查之事項，應認原判決有發
回更審之原因。
據上論結，應依刑事訴訟法第三百九十七條、第四百零一條，判決如主文。
中      華      民      國    八十九    年     十一     月      八      日
                              最高法院刑事第八庭
                                  審判長法官  張  信  雄
                                        法官  賴  忠  星
                                        法官  張  清  埤
                                        法官  洪  清  江
                                        法官  林  永  茂
      右正本證明與原本無異
                                              書  記  官
中      華      民      國    八十九    年     十一     月     十三     日


司法院資訊處製作；財團法人民間司法改革基金會備份。
